臺灣高雄地方法院刑事判決　　　　　　　92年度訴字第2918號
公　訴　人　臺灣高雄地方法院檢察署檢察官
被　　　告　丁○○
　　　　　　戊○○
　　　　　　己○　　男　59歲.
　　　　　　乙○○　男　57歲.
上四人共同　凌進源律師
選任辯護人
上列被告等因誣告等案件，經檢察官提起公訴（91年度偵字第25
274 號），本院判決如下：
    主  文
乙○○、丁○○、己○、戊○○均無罪。
    理  由
一、公訴意旨略以：被告乙○○與丁○○係夫妻，其2 人與被告
    己○、戊○○及告訴人甲○○均屬住居在高雄縣燕巢鄉○○
    路一帶之鄰居，惟自民國（下同）87年間起，因告訴人甲○○欲將其所有之坐落該社區之房屋出租予他人充當工廠之用
    ，引起其他社區居民群起反對，認為將會帶來噪音等污染，
    告訴人甲○○因而與被告乙○○、丁○○等人訟爭不斷，嗣
    於88年6 月24日，被告乙○○、丁○○及己○3 人明知確有
    下列事實：（1）被 告乙○○、丁○○及己○3 人於87年11
    月10日12時20分許，因懷疑所共同居住之社區內所張貼之「
    本社區非工廠用地，諸廠商勿進入設廠」之告示牌遭告訴人
    甲○○以油漆塗掉，遂在未獲告訴人甲○○之同意下，共同
    未經許可無故侵入告訴人甲○○位於高雄縣燕巢鄉○○村○○路107 之5 號住處內，欲找告訴人甲○○興師問罪，而在
    雙方口角爭執中，被告乙○○、丁○○夫婦並以「幹你娘」
    （台語）之三字經大聲辱罵告訴人甲○○；（2）被 告乙○○、丁○○夫婦於88年6 月4 日10時許，在其住宅前以水管
    連接水龍頭後，無故侵入對面告訴人甲○○住宅1 樓內，並
    朝內噴灑自來水，致告訴人辦公桌上之電話及文件遭毀損。
 　 是以告訴人甲○○於87年11月24日17時35分許，在高雄縣警
    察局岡山分局鳳雄派出所對被告乙○○、丁○○、己○三人
    提出無故侵入住宅及公然污辱之告訴及於88年6 月7 日16時
    10分許，在同前之派出所對被告乙○○及丁○○提出侵入住
    宅及毀損之告訴，實屬有據，雖此二案分別經台灣高雄地方
    法院檢察署檢察官以88年度偵字第1876號、88年度偵字第
    16462 號為不起訴處分確定，然告訴人甲○○提起上開告訴
    之行為並非誣告，詎被告乙○○、丁○○及己○三人仍意圖
    使告訴人甲○○受刑事處分，共同具狀向台灣高雄地方法院
    檢察署誣指告訴人甲○○前開對其等所提出告訴之行為係誣
    告。又被告戊○○於前述（1）之 糾紛發生時亦有出現在告
    訴人甲○○住宅之門外，故其在被告乙○○與丁○○大聲對
    甲○○罵「幹你娘」之三字經時，均有親耳聽聞，然被告戊○○竟於88年2 月2 日於台灣高雄地方法院檢察署檢察官偵
    辦該案件而以證人身分受訊問時，於具結後對於此等攸關案
    情之重要事項虛偽證稱：「我們並未聽到被告（指乙○○及
    丁○○）罵三字經的話。」；因認被告乙○○、丁○○、己○3 人所為，係犯刑法第169 條第1 項之誣告罪嫌，被告戊○○所為，係犯刑法第168 條之偽證罪嫌等語。
二、按犯罪事實應依證據認定之，無證據不得推定其犯罪事實；
    又不能證明被告犯罪，應諭知無罪之判決；此刑事訴訟法第
    15 4條第2 項及第301 條第1 項分別定有明文。再按刑事訴
    訟法上所謂認定犯罪事實之證據，係指足以認定被告確有犯
    罪行為之積極證據而言，如未能發現相當證據或證據不足以
    證明，自不能以推測或擬制之方法，以為裁判基礎。而認定
    不利於被告之事實，須依積極證據，苟積極證據不足為不利
    被告之認定時，即應為有利於被告之認定，更不必有何有利
    之證據；又認定犯罪事實所憑之證據，雖不以直接證據為限
    ，間接證據亦包括在內，然而無論直接證據或間接證據，其
    為訴訟上之證明，須於通常一般之人均不致有所懷疑，而得
    確信其為真實之程度者，始得據為有罪之認定，倘其證明尚
    未達到此一程度，而有合理之懷疑存在而無從使事實審法院
    得有罪之確信時，即應由法院為諭知被告無罪之判決。亦即
    若證據資料在經驗科學上或論理法則上尚有對被告較為有利
    之存疑，而無從依其他客觀方法排除此項合理之可疑，即不
    得以此資料作為斷罪之基礎，且刑事訴訟制度受「倘有懷疑
    ，即從被告之利益為解釋」、「被告應被推定為無罪」之原
    則所支配，故得為訴訟上之證明者，無論為直接或間接證據
    ，須客觀上於一般人均不致有所懷疑而達於確信之程度者，
    始可據為有罪之認定，倘其證明尚未達於「確信」之程度，
    而有合理可疑存在時，即難據以為被告不利認定，換言之，
    在法律判斷上，即不能為被告有罪之認定。復按誣告罪之成
    立，須其申告內容完全出於憑空捏造，若所告尚非全然無因
    ，祇因缺乏積極證明致被誣告人不受訴追處罰者，尚難遽以
    誣告罪論；又誣告罪之成立，以告訴人所訴被訴人之事實必
    須完全出於虛構為要件，若有出於誤會或懷疑有此事實而為
    申告，以致不能證明其所訴之事實為真實，縱被訴人不負刑
    責，而告訴人本缺乏誣告之故意，亦難成立誣告罪名；另誣
    告罪之成立，以意圖他人受刑事處分虛構事實而向該管公務
    員申告為其要件，故其所訴事實，雖不能證明係屬實在，而
    在積極方面尚無證據證明其確係故意虛構者，仍不能遽以誣
    告罪論處，此最高法院43年台上字第251 號、44年台上字第
    89 2號及46年台上字第927 號分別著有判例可資參照。
三、訊之被告乙○○、丁○○、己○3 人對於上開與告訴人甲○○因告訴人欲將房屋出租充當工廠，而發生糾紛，告訴人曾
    分別於87年11月24日對被告乙○○、丁○○、己○3 人提出
    無故侵入住宅及公然污辱之告訴，及於88年6 月7 日對被告
    乙○○及丁○○提出侵入住宅及毀損之告訴，此2 案分別經
    檢察官為不起訴處分確定，其3 人乃於88年6 月24日共同具
    狀向台灣高雄地方法院檢察署對告訴人上開對其等所提出告
    訴之行為提出誣告之告訴等情，及被告戊○○對於曾於88年
    2 月2 日於台灣高雄地方法院檢察署檢察官偵辦87年度偵字
    第27422 號案件中以證人身分具結證稱：「我們並未聽到被
    告（指乙○○及丁○○）罵三字經的話。」等情，固均不諱
    言，惟均堅決否認有何誣告或偽證之犯行，被告乙○○、丁○○、己○3 人辯稱告訴人確係誣告其3 人，其3 人始提出
    上開誣告之告訴等語，戊○○則辯稱伊確未聽到被告乙○○
    及丁○○有罵三字經，並無作偽證之情形等語。經查，本件
    公訴意旨認被告乙○○、丁○○、己○3 人犯有上開誣告之
    犯行，及被告戊○○犯有上開偽證之犯行，無非以告訴人之
    指訴及告訴人所提出之錄音帶、屋內積水及被告乙○○持水
    管灑水之相片、本院89年訴字第2428號案件之勘驗筆錄及所
    附相片、證人即警員張文競之證述，而認上開（1）、（2）
    之事實確然有據，故告訴人上開告訴之行為並非誣告，且被
    告戊○○確有耳聞被告乙○○、丁○○有辱罵告訴人為其論
    據。惟查，（一）告訴人之告訴，係以使被告受刑事訴追為
    目的，是其陳述是否與事實相符，仍應調查其他證據以資審
    認，其陳述如無瑕疵且就他方面調查又與事實相符，固足採
    為科刑之基礎，倘其陳述尚有瑕疵，在未究明前，遽採為論
    罪科刑之根據，難謂適法（最高法院52年台上字第1300號、
    61年度台上字第3099號判例可供參照），本件告訴人固於偵
    查及本院審理中均指訴被告乙○○、丁○○、己○3 人確有
    上開（1）（2）所述之無故侵入住宅、毀損及公然侮辱之犯
    行，惟其所指訴之內容是否可信為真實，自應有進一步之證
    據加以認定；（二）又告訴人雖復提出錄音帶1 只，惟該錄
    音帶之內容是否即係上開（1）所 述之87年11月10日12時20
    分許在告訴人之住處內所錄得，尚須有其他證據加以證明，
    而經本院勘驗結果，該錄音帶之內容雖有被告乙○○辱罵三
    字經之聲音，惟核之該錄音帶之內容係就拆招牌一事發生爭
    執，與上開（1）所 述之潑油漆一事並不相同，且如依告訴
    人所述上開錄音帶係被告乙○○等人無故侵入告訴人家中並
    對於告訴人加以辱罵，依一般常理雙方應會發生爭論，且依
    告訴人於本院審理中證稱當時其有趕被告乙○○等人走，是
    用嘴巴趕，就是叫他們走等語（見審卷第154 頁），然上開
    錄音帶之內容並未出現告訴人與被告乙○○等人爭吵或趕人
    離開之聲音，此有本院勘驗筆錄1 份在卷可查（見審卷第
    102 頁），復參之告訴人如在87年11月10日即已錄得上開錄
    音帶，依理其在上開88年度偵字第1876號妨害自由等案件中
    ，對此一有利於己之證據即應加以提出，惟告訴人並未在上
    開案件偵查中提出此一錄音帶，此業經本院調取台灣高雄地
    方法院檢察署88年度偵字第1876號卷宗審閱無誤，此顯與常
    情不符，益證上開錄音帶應非87年11月10日12時20分許在告
    訴人之住處內所錄，此外告訴人之女郭怡汝雖於本院審理中
    證稱：87年11月10日中午，被告乙○○、丁○○、己○等人
    進入告訴人住處，以三字經辱罵告訴人，伊當時在場，用以
    晚上要上課所使用之專門錄音用小錄音帶錄音機錄下辱罵內
    容云云，惟告訴人於本院審理中則陳稱：當時郭怡汝用以錄
    音之錄音機平時係用來聽歌云云兩人所述亦非相符，本案告
    訴人所提錄音帶是否郭怡汝當時在場所錄洵非無疑；（三）
    又告訴人固再提出屋內積水及被告乙○○持水管灑水之相片
    ，惟依上開相片所示被告乙○○持水管灑水係在戶外，且並
    未顯示出水柱有向屋內噴灑之情形，況如告訴人確在被告乙○○向其屋內灑水之際照相存證，則依理應可拍得被告乙○○持水管向告訴人屋內噴水之相片，惟告訴人迄無法就此提
    出相關相片以資證明，又依本院89年訴字第2428號案件之承
    審法官至案發現場勘驗結果顯示：被告（即該案件之告訴人
    ）乙○○家中水管長度13公尺，而其家中水龍頭至告訴人（
    即該案件之被告）辦公桌長度為25公尺90公分，此外並未發
    現有其他之水管等情，有勘驗筆錄1 份及相片在卷可查（見
    本院89年訴字第2428號審卷第60─63頁）；（四）又依證人
    即警員張文競之證述內容係稱：其未看到潑水之經過，是事
    後到場見到告訴人（即該案件之被告）桌子上有水，告訴人
    說是被告（即該案件之告訴人）乙○○潑的，被告乙○○的
    家門前剛好有一條水管，應該是黃家中的水管，水管是濕的
    ，其看到被告乙○○好像在澆花，從報案後我們到現場約十
    分鐘，並未見到告訴人工廠內有水管類的東西等語（見本院
    89 年 訴字第2428號審卷第52頁），依此證人張文競上開證
    述之內容亦無從證明被告乙○○確有向告訴人屋內灑水之犯
    行；（五）又證人丙○○於本院審理中亦證述稱，87年11月
    10日中午被告乙○○、丁○○、己○進入告訴人屋內係經告
    訴人之同意，當時被告乙○○、丁○○、己○3 人在屋外講
    ，告訴人說要講到裡面講，且當時並未聽到被告乙○○夫婦
    用三字經罵告訴人等語（見審卷第128 頁）；（六）又本件
    被告戊○○縱在上開（1）之 現場出現，然當時被告戊○○
    係在告訴人之屋外，此業據證人丙○○於本院審理中證述明
    確（見審卷第126 頁），且證人即告訴人之女郭怡汝亦於本
    院審理中證述稱案發當天吵架時好像未見到被告戊○○等語
    （見審卷第143 頁），顯見被告戊○○於上開（1）被 告乙○○與告訴人發生爭執時，並未隨同被告乙○○進入告訴人
    之屋內，則其與被告乙○○之間自應有一定之距離，且案發
    當時進入告訴人屋內至少有被告乙○○、丁○○、己○3 人
    ，且當時屋外亦圍有很多人，此業據證人郭怡汝於本院證述
    明確（見審卷第143 頁），顯見當時現場甚為混亂吵雜，在
    此情況下，縱被告乙○○有大聲辱罵告訴人，亦難認被告戊○○當然一定有耳聞，況被告戊○○作證時距案發時已過近
    3 月之久，亦難期其腦海中仍能保有案發時經過情形之清悉
    影象，其因而不敢貿然指證他人有犯罪之事實以免入人於罪
    ，因而為上開之證述亦屬合於常情；顯見被告4 人上開所辯
    尚非無據，尚無證據足資證明被告乙○○、丁○○、己○確
    有侵入住宅，被告乙○○、丁○○有公然侮辱及毀損之事實
    自難認被告3 人明知有此事實而設計誣指告訴人誣告；此外
    復查無其他積極證據，足認被告4 人有何公訴人所指之誣告
    及偽證之犯行，核之上開法條及判例之意旨，本件被告之犯
    罪尚屬不能證明，自應為無罪之諭知。
據上論斷，應依刑事訴訟法第301 條第1 項，判決如主文。
中　　華　　民　　國　　94　　年　　6 　　月　　20　　日
                  刑事第六庭    審判長法　官   蔡國卿
                                      法  官   楊筑婷
                                      法  官   林俊寬
以上證明與原本無異。
如不服本判決，應於判決送達後10日內，向本院提出上訴狀。
中　　華　　民　　國　　94　　年　　6 　　月　　20　　日
                                      書記官   蔡淑貞
